臺灣板橋地方法院刑事判決　　　　　　 96年度簡上字第538號
公　訴　人　臺灣板橋地方法院檢察署檢察官
上　訴　人　丙○○
即　被　告
上列上訴人因著作權法案件，不服本院95年度簡字第2892號中華
民國96年4 月20日第一審判決（聲請案號：95年度偵續字第98號
），提起上訴，本院管轄之第二審合議庭判決如下：
    主  文
上訴駁回。
    事實及理由
一、本案經本院審理結果，認第一審以被告丙○○所為係犯著作
    權法第91條之1 第3 項前段、第2 項之明知係侵害著作財產
    權之重製光碟意圖散布而持有罪，判處有期徒刑六月，如易
    科罰金，以銀元三百元折算一日（一銀元折算為新臺幣三元
    ），緩刑二年，緩刑期內付保護管束，扣案「逃亡者」非法
    重製光碟一套（合計八片光碟）均沒收，其認事用法均無違
    誤，量刑亦屬妥適，應予維持，並引用如附件所示第一審刑
    事簡易判決書記載之事實、證據及理由。
二、上訴意旨略以：本件視聽著作「逃亡者」，告訴人公司雖享
    有代理權，但該片在94年9 月初始在市場上流通販售，且於
    台灣地區正式發行名稱為「全面通緝」而非「逃亡者」，該
    視聽著作之外觀亦無標明為「逃亡者」，而被告刊登拍賣之
    時間為94年7 月間，當時告訴人公司尚未在市面上發行，是
    以在當時告訴人公司尚未在市場上發行、該視聽著作又使用
    不同名稱時，如何能認定被告係「明知」該日劇為告訴人基
    本國際公司所享有授權之視聽著作而予以侵害；更何況，被
    告與告訴人之代表人乙○○相約交易地點為週五晚間七時在
    中和市景安捷運站大廳，當時為捷運站人潮眾多之尖峰時刻
    ，苟被告明知為違法之不當行為，自當相約於隱密不被人注
    意之地點，豈會約在人潮眾多的地方，且被告於交付影片時
    ，猶向乙○○稱「您要不要打開來檢查一下？」，苟被告明
    知為侵害著作權之物，為何還會請對方打開檢查；又原判決
    認定「著作財產權人向均在光碟片上明載著作財產權人之姓
    名或公司名稱與相關權利證號等資料，以達宣示及維護其合
    法權利，並嚇阻止他人非法侵害之目的，此為社會周知之事
    實，．．，查本件扣案之影音光碟片及封套，其上並無著作
    財產權人之姓名或公司名稱與相關權利證號等資料之記載」
    ，然被告係於95年9 月29日開庭時由庭上口頭詢問才知曉扣
    案光碟並無以上資料，當時被告亦隨即告知沒有注意到，惟
    「沒有注意到」並非是「不知道」，卻因此認定被告所言與
    「一般事理之經驗法則不符」、「為事後圖卸之詞」，被告
    當初刊登拍賣只是單純想轉賣舊物，未盡到賣者注意確實是
    被告過失，惟被告並未故意侵害他人著作權云云。
三、按本件被告對其販售上開「逃亡者」非法重製光碟之事實固
    坦承不諱，雖其以前開情詞置辯。惟查，被告所持有之上開
    侵害告訴人著作權之重製影音光碟片上，不論其外在封套或
    光碟片上均無著作財產權人之姓名及主管機關之核准發行文
    號等，此為被告所自承，並有扣案之光碟片乙套附卷為證，
    復經本院訊以被告於販售時就上情是否業經查證乙節，其亦
    答稱：並未查證等語，是其既未經查證，則其如何確定所販
    售之上開光碟片係業經授權之合法著作權物？更何況，縱然
    不論被告是否知悉實際授權之情形如何，惟該盜版光碟片一
    套共計八片，訊以被告於偵查中供承本件光碟片係自奇摩拍
    賣網站上以100 元所購得等語，是依常理研判，以一般日劇
    光碟片之市價而言，一套八片光碟竟僅販售一百元，亦顯屬
    過低，再參諸被告所提出其於94年8 月23日在ＰＣＨＯＭＥ
    網站上所查得之該片正式發售日期為94年9 月5 日，網路售
    價則為880 元之情（參見被告94年9 月15日之答辯狀，附於
    偵查卷第80至82頁），核亦與被告所稱於網路上所購得之上
    開光碟片價格相去甚遠，是被告既自承接觸光碟業務已有兩
    、三年之時間，則其當知所購得之顯低於市價之光碟片應係
    未獲合法授權之可能性較高，則被告從事網路販售光碟業務
    ，對此自當不得諉為不知。因之綜合上情，被告以顯低於市
    價之價格購入上開光碟，自已知悉系爭日劇乃為未獲授權之
    盜版光碟，至為灼然，則其上開所辯，尚非足採，是本案事
    證明確，被告犯行堪以認定。
四、原審以被告犯行明確，依刑事訴訟法第449 條第1 項前段、
    第3 項、第454 條第1 項、第450 條第1 項，著作權法第91
    條之1 第3 項、第2 項、第98條，刑法第2 條第1 項前段、
    第11條前段、修正前第41條第1 項前段、第74條第1 項第1
    款，修正前罰金罰鍰提高標準條例第2 條，判處有期徒刑六
    月，如易科罰金，以銀元三百元折算一日，及上開扣案物品
    均沒收，併兼衡被告前未曾受有期徒刑以上刑之宣告，因一
    時失慮，誤觸法網，經此偵審程序及罪刑之宣告，應知所警
    惕，當不致有再犯之虞，因認其刑之宣告以暫不執行為適當
    ，爰併予宣告緩刑2 年、緩刑期內付保護管束，其認事用法
    均無違誤，量刑亦屬妥當，應予維持，而上訴意旨所執之前
    開理由，尚無足採，業如前述，其上訴為無理由，應予駁回
    。
據上論斷，應依刑事訴訟法第455 條之1 第3 項、第368 條、第
373 條、刑法第2 條第1 項前段，判決如主文。
本案經檢察官甲○○到庭執行職務。
中　　華　　民　　國　　96　　年　　7 　　月　　13　　日
                  刑事第十二庭  審判長法　官 徐蘭萍
                                      法　官 林淑婷
                                      法　官 林漢強
以上正本證明與原本無異。
本件不得上訴。
                                      書記官 莊川億
中　　華　　民　　國　　96　　年　　7 　　月　　13　　日
附錄本案論罪科刑法條全文：
著作權法第91條之1
擅自以移轉所有權之方法散布著作原件或其重製物而侵害他人之
著作財產權者，處三年以下有期徒刑、拘役，或科或併科新臺幣
五十萬元以下罰金。
明知係侵害著作財產權之重製物而散布或意圖散布而公開陳列或
持有者，處三年以下有期徒刑，得併科新臺幣七萬元以上七十五
萬元以下罰金。
犯前項之罪，其重製物為光碟者，處六月以上三年以下有期徒刑
，得併科新臺幣二十萬元以上二百萬元以下罰金。但違反第87條
第4 款規定輸入之光碟，不在此限。
犯前二項之罪，經供出其物品來源，因而破獲者，得減輕其刑。
附件：
臺灣板橋地方法院刑事簡易判決　　　　　95年度簡字第2892號
聲  請  人  臺灣板橋地方法院檢察署檢察官
被      告  丙○○  女  31歲（民國○○年○月○日生）
                    住臺北縣中和市○○路120巷27號
                    身分證統一編號：Ｚ000000000號
上列被告因違反著作權法案件，經檢察官聲請以簡易判決處刑（
九十五年度偵續字第九八號），本院判決如下：
    主  文
丙○○明知係侵害著作財產權之光碟重製物，意圖散布而持有，
處有期徒刑陸月，如易科罰金，以銀元佰元折算壹日。緩刑貳
年，緩刑期內付保護管束。
扣案「逃亡者」重製影音光碟壹套（合計捌片）沒收之。
    事實及理由
一、犯罪事實：
  (一)丙○○明知日劇「逃亡者」係基本國際股份有限公司（下稱
    基本公司）在臺享有發行權、出租權等專屬授權之視聽著作
    ，為受我國著作權法保護之著作物；亦知其於民國九十四年
    七月間某日，透過網路向姓名年籍不詳人士所購入之日劇「
    逃亡者」ＶＣＤ光碟一套（合計八片），係未經基本公司之
    同意或授權，而擅自盜拷重製之侵權重製物，於自行觀覽後
    欲為脫手轉售，竟萌生散布侵害他人著作財產權重製物之意
    圖，於民國九十四年七月二十六日某時，易其原單純持有之
    意思為意圖散布而持有之意思，利用其位於臺北縣中和市○
    ○路一二○巷二十七號住處之電腦，連線上網至雅虎奇摩拍
    賣網站以「Ｕ0000000」帳號，刊登販賣廣告並留下
    0000000000電話號碼供聯絡之用，以新臺幣（下
    同）一百三十元之價格販售上開盜版光碟予不特定人牟利，
    而侵害基本公司之著作財產權。嗣於九十四年七月二十六日
    下午某時，經基本公司法務專員乙○○上網搜尋，察覺有異
    ，而佯裝為一般客戶以一百三十元之價格標購上開光碟，並
    約定交易時地後報警處理。迄九十四年七月二十九日下午七
    時四十分許，在臺北縣中和市景安捷運站前，被告欲將上開
    盜版光碟交付乙○○之際，為警當場查獲，並扣得上開盜版
    光碟一套（合計八片），始悉上情。
  (二)案經基本公司訴由臺北市政府警察局中山分局報告臺灣板橋
    地方法院檢察署檢察官偵查聲請以簡易判決處刑。
二、下列證據足以證明被告丙○○上揭犯行：
  (一)被告丙○○於警詢、偵查中及本院審理時之供述。
  (二)告訴代理人乙○○於警詢、偵查中之指訴。
  (三)雅虎奇摩拍賣網站之網頁列印資料一份、錄影帶授權合約書
    、獨家總代理合約書等影本各一份。
  (四)扣案「逃亡者」重製影音光碟一套（共八片）。
  (五)被告雖辯稱不知上開影音光碟片係屬未經授權之非法重製物
    云云，惟按經合法授權重製而於市場散布流通之影音光碟片
    ，著作財產權人向均在光碟片上明載著作財產權人之姓名或
    公司名稱與相關權利證號等資料，以達宣示及維護其合法權
    利，並嚇阻止他人非法侵害之目的，此為社會周知之事實，
    被告亦難諉為不知。查本件扣案之影音光碟片及封套，其上
    並無著作財產權人之姓名或公司名稱與相關權利證號等資料
    之記載，且其包裝外殼印刷粗劣，亦無防偽標籤，一般人均
    能辨識該影音光碟片係屬未經合法授權之非法重製物，是以
    被告之辯詞，核與一般事理之經驗法則不符，堪認係事後圖
    卸之詞，委無可採。
三、論罪科刑之法律適用：
  (一)按被告犯罪後，刑法第三十三條、第四十一條有關主刑種類
    、易科罰金之規定，已於九十四年二月二日修正公布，並於
    九十五年七月一日生效施行，經本院比較修正前後之規定，
    以修正前刑法第三十三條、第四十一條、罰金罰鍰提高標準
    條例第二條之規定，為有利於被告，應依刑法第二條第一項
    前段之規定，從修正前刑法第三十三條、第四十一條、罰金
    罰鍰提高標準條例第二條之規定，諭知易科罰金之折算標準
    。又被告犯罪在新法施行前，新法施行後，緩刑之宣告，不
    生新舊法比較之問題，應逕依修正後之刑法七十四條第一項
    第一款規定宣告之（最高法院九十五年第八次刑事庭會議決
    議參照）。
  (二)次按著作權法第九十一條之一第三項、第二項「明知係侵害
    著作財產權之重製物而散布」罪，並無處罰未遂犯之規定，
    是其行為之處罰自需以達於既遂為其前提要件。而該條項係
    以「散布侵害他人之著作財產權之重製物」為其犯罪構成要
    件，是行為人之行為自必需係已完成「散布」，亦即其對象
    應為著作財產權人或受其授權之人以外之不特定他人。查本
    件該次買賣就告訴人而言，其並無實際購買之真意，而不過
    係為求人贓俱獲方佯稱購買，故於形式上雖有互為買賣之約
    定，事實上仍無以真正成立買賣契約；且被告嗣後交付盜版
    光碟之行為雖已達著手階段，惟實際上係移轉所有權予著作
    財產權人，其移轉對象並非著作財產權人或受其授權之人以
    外之他人，而未生散布不特定他人之結果，是被告該次之散
    布行為應僅屬未遂。而著作權法並未對明知係侵害著作財產
    權之重製光碟而散布未遂之行為加以處罰，且被告僅張貼網
    路拍賣廣告之內容，並未將上揭盜版光碟實際公開陳列，此
    固可據以認定其客觀之持有行為於主觀上已具有散布之意圖
    ，然尚難進一步認定已符合著作權法第九十一條之一第二項
    所規定「散布」與「公開陳列」之要件。是核核被告丙○○
    所為，係犯著作權法第九十一條之一第三項、第二項之明知
    係侵害著作財產權之光碟重製物意圖散布而持有罪。聲請意
    旨認被告係犯同法第九十一條之一第三項之散布罪嫌，容有
    誤會，惟所引用之法條與本院認定適用之法條相同，尚無庸
    為起訴法律之變更。爰審酌被告所為非僅侵害他人之著作財
    產權，影響知識經濟產業之發展，更損及我國保護智慧財產
    權之國際形象，自有可議，惟兼衡其犯罪之動機、目的，所
    持有之盜版光碟僅一套，且其家境清寒，有清寒證明一紙在
    卷可憑，對其取得扣案光碟及上網刊登販售訊息之情節能直
    承不諱，犯罪後態度尚非不佳等一切情狀，量處如主文所示
    之刑，並諭知易科罰金之折算標準，以資懲儆。又被告前未
    曾因故意犯罪受有期徒刑以上刑之宣告，有臺灣高等法院被
    告前案紀錄表一件在卷可稽，其因一時失慮，致觸犯本件犯
    行，經此偵審程序及罪刑之宣告，當知所警惕，信無再犯之
    虞，並斟酌被告之父親年事已高，家中經濟僅靠被告工作收
    入勉強維持，有上開清寒證明足佐，如使之入監服短期自由
    刑，不但其父親生活無所憑恃，對被告日後回歸社會亦將造
    成較為不利影響，於社會整體安全而言容非有益，本院因認
    其刑以暫不執行其刑為當，併予宣告如主文所示之緩刑，用
    啟自新。惟為確實使被告有正確之法律觀念並提供必要之協
    助及督促，且依其所犯情節認有加以追蹤觀護之必要，亦併
    依刑法第九十三條第一項本文之規定，宣告緩刑期內付保護
    管束，俾由地方法院檢察署之觀護人予以適當之督促，並發
    揮附條件緩刑制度之立意及避免短期自由刑執行所肇致之弊
    端，以觀後效。
  (三)扣案盜版影音光碟「逃亡者」一套（八片），係被告所有供
    上開犯罪所用之物，此據被告供明在卷，應依著作權法第九
    十八條之規定宣告沒收之。
四、依刑事訴訟法第四百四十九條第一項前段、第三項、第四百
    五十四條第一項、第四百五十條第一項，著作權法第九十一
    條之一第三項、第二項、第九十八條，刑法第二條第一項前
    段、第十一條前段、修正前第四十一條第一項前段、第七十
    四條第一項第一款、第九十三條第一項本文，修正前罰金罰
    鍰提高標準條例第二條，逕以簡易判決處刑如主文。
五、如不服本判決，得自收受送達之日起十日內向本院提出上訴
    狀，上訴於本院第二審合議庭（須附繕本）。
中　華　民　國　　九十六　　年    四    月    二十    日
                      刑事第十庭    法　官　張筱琪
以上正本證明與原本無異。
                                    書記官  廖舜宜
中　華　民　國　　九十六　　年    四    月    二十    日
附錄本案論罪科刑法條全文：
著作權法第九十一條之一：
擅自以移轉所有權之方法散布著作原件或其重製物而侵害他人之
著作財產權者，處三年以下有期徒刑、拘役，或科或併科新臺幣
五十萬元以下罰金。
明知係侵害著作財產權之重製物而散布或意圖散布而公開陳列或
持有者，處三年以下有期徒刑，得併科新臺幣七萬元以上七十五
萬元以下罰金。
犯前項之罪，其重製物為光碟者，處六月以上三年以下有期徒刑
，得併科新臺幣二十萬元以上二百萬元以下罰金。但違反第八十
七條第四款規定輸入之光碟，不在此限。
犯前二項之罪，經供出出物品來源，因而破獲者，得減輕其刑。
